臺灣士林地方法院民事判決　　　　　　 95年度簡上字第174號
上　訴　人　林玟佑（原名蔡林淑玲）
　　　　　　　　　　　　號
被上訴人　　甲○○
上列當事人間給付會款事件，上訴人對於中華民國95年8 月17
日本院內湖簡易庭95年度湖簡字第420 號第一審判決提起上訴，
本院於言詞辯論終結，判決如下：
    主  文
上訴駁回。
第二審訴訟費用由上訴人負擔。
    事實及理由
一、本件上訴人未於言詞辯論期日到場，核無民事訴訟法第386
    條所列各款之情形，爰依上訴人聲請，由其一造辯論而為判
    決。
二、被上訴人主張：伊於民國81年間，以配偶林淑敏之名義（會
    單誤載為林淑明），參加訴外人盧葉金妹召集，每會新臺幣
    （下同）1 萬元、共45會、會期自81年11月1 日起至84年4
    月1 日止之合會（下稱系爭合會）1 會。上訴人為林淑敏之
    姊姊（原審判決誤載為妹妹），亦參加系爭合會1 會。林淑
    敏之會款均按月交予上訴人委其轉交會首盧葉金妹。惟上訴
    人竟冒用林淑敏之名義標取會款，而仍按月收取林淑敏之活
    會會款，並告知伊抽到尾會。至系爭合會會期終了，伊擬向
    會首盧葉金妹收取尾會會款時，始知悉上情。林淑敏就系爭
    合會，原應得尾會會款共計44萬元，上訴人自應負賠償責任
    ，然上訴人僅清償1 萬8,000 元，尚積欠42萬2,000 元迄未
    給付。伊已受讓林淑敏對於上訴人系爭合會會款請求權暨求
    償權利，爰訴請上訴人清償上述欠款。並聲明：上訴人應給
    付被上訴人42萬2,000 元及自起訴狀繕本送達翌日（即95年
    6 月6 日）起至清償日止，按年息百分之5 計算之利息。
三、上訴人未於言詞辯論期日到場，據其前曾到場所為陳述，則
    以：兩造間多年之爭執，係因81年6 月到83年12月間，伊向
    林淑敏借貸60餘萬元，伊已清償75萬元後，被上訴人要求伊
    支付11個月之利息計20餘萬元之事。本件上訴人所指會首盧
    葉金妹之系爭合會，伊妹妹林淑敏應收取之尾會會款44萬元
    ，伊已當面給付現金予林淑敏與其結清等語，資為抗辯。
四、原審對於被上訴人之請求，判決其全部勝訴，命上訴人如數
    給付，並依職權宣告假執行。上訴人全部聲明不服，求為廢
    棄原判決，並駁回被上訴人在第一審之訴。被上訴人則聲明
    求為判決駁回上訴。
五、經核：
  (一)盧葉金妹於81年間擔任會首，召集系爭合會。上訴人與其妹
    妹、即被上訴人之配偶林淑敏，各自參加系爭合會1 會（參
    見原審卷第10頁會單）。林淑敏之會款均按月交付上訴人委
    其轉交予會首盧葉金妹。
  (二)就系爭合會，上訴人曾於82年4 月1 日、82年5 月1 日向會
    首領取兩次得標會款，金額分別為36萬800 元、38萬9,000
    元（參見原審卷第10頁會單、第9 頁收據）。其中乙次，上
    訴人係未經林淑敏授權，以林淑敏之名義標得會款，得標後
    亦未告知林淑敏，仍按月收取林淑敏交付之活會會款至會期
    終止之時。林淑敏就系爭合會，原應得尾會會款共計44萬元
    。上訴人已清償1 萬8,000 元，餘額為42萬2,000 元（被上
    訴人主張僅清償1 萬8,000 元，上訴人抗辯已全部清償）。
  (三)上訴人與林淑敏另曾參加訴外人劉兆琳所召集，每月5 萬元
    、共31會、會期自81年6 月15日起至83年12月25日止之合會
    各1 會。林淑敏標得會款後，上訴人曾向其借貸其中2 分之
    1 款項，約60餘萬元。此筆借款，上訴人已陸續清償林淑敏
    共計75萬元（被上訴人主張此筆借款已全部清償完畢，本件
    請求與此筆借款無關）。
  (四)林淑敏於95年8 月3 日原審言詞辯論時，將其對於上訴人系
    爭合會會款請求權暨求償權利讓被上訴人。
    以上各項，有被上訴人提出之系爭合會會單及收據可稽，並
    經林淑敏先後於95年6月7日、95年8月3日原審言詞辯論時到
    庭證述無訛，且為上訴人所不爭執，均堪信為真正。
六、得心證之理由：
    被上訴人主張伊受讓林淑敏對於上訴人系爭合會會款之求償
    權利，而請求上訴人給付欠款餘額42萬2,000 元等語，上訴
    人則抗辯：伊已結清云云。是本件之爭點應在於：林淑敏就
    系爭合會應得之會款餘額42萬2,000 元，上訴人是否已經清
    償？
    茲論述如下：
  (一)按請求履行債務之訴，原告就其所主張債權發生原因之事實
    ，固有舉證之責任，若被告自認此項事實而主張該債權已因
    清償而消滅，則清償之事實，應由被告負舉證之責任，此觀
    民事訴訟法第277條之規定自明（最高法院28年上字第1920
    號判例參照）。本件上訴人不爭執其應給付林淑敏系爭合會
    尾會會款44萬元之事實，而抗辯已清償完畢，然為被上訴人
    所否認，參諸上述說明，自應由上訴人就清償之事實，負舉
    證之責任。經查，上訴人雖抗辯伊已當面給付現金予林淑敏
    結清云云，惟林淑敏於95年6 月7 日原審言詞辯論時並證述
    ：「…本件會款被告並沒有跟我結清，被告都沒有還給我本
    件她所標走的會錢。」等語（參見原審卷第22頁）。而上訴
    人則自陳單據均不存在云云。此外，上訴人復未能舉出任何
    積極之證據，足以證明其確已清償上述會款餘額，其所為清
    償之抗辯，自無從憑採。準此，被上訴人主張上訴人尚積欠
    林淑敏系爭合會會款餘額42萬2,000 元乙情，應堪信為真實
    。
  (二)次按債權人得將債權讓與於第三人。債權之讓與，非經讓與
    人或受讓人通知債務人，對於債務人不生效力。民法294 條
    第1 項前段、第297 條第1 項前段分別定有明文。查林淑敏
    已於95年8 月3 日原審言詞辯論時，將其對於上訴人上述會
    款請求權暨求償權利讓與被上訴人，並為在場之上訴人原審
    訴訟代理人所知悉，有原審言詞辯論筆錄可佐。是被上訴人
    受讓林淑敏上述會款債權，對上訴人亦已生效，併予敘明。
七、從而，被上訴人本於受讓林淑敏系爭合會會款求償權利之法
    律關係，請求上訴人給付42萬2,000 元，及自起訴狀繕本送
    達翌日、即95年6 月6 日起至清償日止，按年息百分之5 計
    算之利息，為有理由，應予准許。原審為被上訴人勝訴之判
    決，並依職權宣告假執行，核無不合。上訴論旨指摘原判決
    不當，求予廢棄改判，為無理由，應駁回其上訴。
八、本件判決基礎已臻明確，兩造其餘之攻擊防禦方法及訴訟資
    料經本院斟酌後，核與判決不生影響，無一一論述之必要，
    併予敘明。
九、據上論結，本件上訴為無理由，依民事訴訟法第436 條之1
    第3 項、第385 條第1 項前段、第449 條第1 項、第78條，
    判決如主文。
中　　華　　民　　國　　96　　年　　12　　月　　31　　日
                  民事第三庭  審判長法  官  鍾任賜
                                    法  官  王沛雷
                                    法  官  施月燿
以上正本證明與原本無異。
本件判決不得上訴。
中　　華　　民　　國　　97　　年　　 1　　月　　 2　　日
                                    書記官  韓金發
